【裁判字號】    98,上訴,595
【裁判日期】    981126
【裁判案由】    毒品危害防制條例
【裁判全文】
臺灣高等法院臺南分院刑事判決         98年度上訴字第595號
上  訴  人
即  被  告  甲○○
                    （現於臺灣嘉義監獄鹿草分監執行中）
選任辯護人  洪梅芬律師
            涂欣成律師
            呂蘭蓉律師
上列上訴人因違反毒品危害防制條例案件，不服臺灣嘉義地方法
院98年度訴字第46號中華民國98年4月22日第一審判決（起訴案
號：臺灣嘉義地方法院檢察署97年度偵字第7251號、第7648號、
第8797號），提起上訴，本院判決如下：
    主  文
原判決關於販賣第一級、第二級毒品罪（即附表編號1、2、3部
分）暨所定執行刑部分均撤銷。
甲○○所犯如附表所示各罪，均累犯，各處如附表所示之刑。應
執行有期徒刑拾捌年。扣案門號0000000000、000
0000000號行動電話貳支（含SIM卡貳張）均沒收。販賣
毒品所得新臺幣肆仟元沒收，如全部或一部不能沒收時，以其財
產抵償之。
    事  實
一、甲○○前因施用毒品案件，經臺灣雲林地方法院於民國93年
    8月10日以93年度訴字第396號判決判處有期徒刑1年6月、1
    年，應執行有期徒刑2年4月，提起上訴後復撤回上訴而確定
    ，並因符合中華民國96年罪犯減刑條例之規定，而由該院以
    96年度聲減字第146號減為應執行有期徒刑1年2月，並於96
    年7月16日因徒刑執行完畢出監。詎不知警惕，明知海洛因
    及安非他命（甲基安非他命）分別係毒品危害防制條例所規
    定禁止販賣之第一級、第二級毒品，仍基於意圖營利販賣海
    洛因、安非他命（甲基安非他命）之各別犯意，以門號0000
    000000、0000000000號行動電話作為對外聯絡工具，分別於
    附表所示時、地販賣海洛因予丙○○、乙○○各2次、販賣
    安非他命（甲基安非他命）予丁○○2次。嗣經警對甲○○
    所持用之0000000000、0000000000號行動電話實施通訊監察
    ，並於97年10月16日10時45分許，經警據報前往甲○○位於
    嘉義縣水上鄉柳新村凌雲二村172號住處實施搜索，當場扣
    得行動電話3支（含門號0000000000、0000000000、0000000
    000號SIM卡3張）等物，始悉上情。
二、案經嘉義縣警察局移送台灣嘉義地方法院檢察署檢察官偵查
    起訴。
    理  由
甲、程序方面：
一、按於偵查中向檢察官所為之陳述，除顯有不可信之情況者外
    ，得為證據，刑事訴訟法第159條之1第2項定有明文規定。
    本案證人丙○○、丁○○、乙○○於偵查中經具結所為證言
    ，固屬被告以外之人於審判外之言詞陳述，惟係其等於自由
    意志下所為陳述，並經具結，自無顯不可信之情形，依前揭
    法條規定，自有證據能力。
二、本件卷附之供述及非供述證據，被告及其辯護人於本院準備
    程序中，均表示同意有證據能力（見本院卷60頁），且本院
    審酌各該證據作成之情況，並無程序違法或有何意思不自由
    情形，復經原審及本院於審判期日就上開證據依法進行提示
    、調查、辯論，故依刑事訴訟法第159條之5第1項規定，認
    有證據能力，合先敘明。
三、選任辯護人於本院雖提出辯護稱：關於通信監察譯文應該沒
    有證據能力，因為那是另案取得的，那是違反書面表列原則
    ，規避事先審查，系爭的通訊監察譯文本來是要查辦槍砲彈
    藥刀械管制條例的案件，監聽書內容也沒有寫明被監察的對
    象、理由，這是侵害人民的通訊自由，那是違反通訊監察法
    的法定程序云云。惟查，(一)實施刑事訴訟程序之公務員，依
    通訊保障及監察法規定對被告或犯罪嫌疑人實施之通訊監察
    ，係為確保國家安全、維持社會秩序之目的所為截取他人通
    訊內容之強制處分。依該法修正前、後第五、六、十一條規
    定以觀，通訊監察之內容原則上固應針對通訊監察書記載之
    特定犯罪嫌疑之罪名，惟實施通訊監察時，因無法預期及控
    制實際監察所得之通訊內容及範圍，在通訊監察過程中，不
    免會發生得知在本案通訊監察目的範圍以外之通訊內容（有
    稱之為「另案監聽」、「他案監聽」者），此種監察所得與
    本案無關之通訊內容，如涉及受監察人是否另有其他犯罪嫌
    疑時，得否容許作為另案之證據使用，法無明文規定。此種
    情形因屬於本案依法定程序實施通訊監察時，偶然附隨取得
    之證據，並非實施刑事訴訟程序之公務員因違背法定程序取
    得之證據，自無刑事訴訟法第一百五十八條之四規定之適用
    。而同屬刑事強制處分之搜索、扣押，則於刑事訴訟法第一
    百五十二條明定，允許執行人員於實施搜索或扣押時，對於
    所發現「另案應扣押之物」，得以立即採取干預措施而扣押
    之，分別送交該管法院或檢察官（學理上稱為「另案扣押」
    ）。則基於同一之法理，及刑事訴訟上發現真實之要求，自
    應容許將在本案通訊監察目的範圍以外，偶然獲得之資料，
    作為另案之證據使用。（最高法院97年度台非字第549號判
    決參照）(二)偵查犯罪機關依法定程序監聽之錄音，係以監聽
    之錄音帶為其調查犯罪所得之證據，司法警察依據監聽錄音
    結果予以翻譯而製作之通訊監察譯文，乃該監聽錄音帶內容
    之顯示，此為學理上所稱之「派生證據」，屬於文書證據之
    一種。於被告或訴訟關係人對其譯文之真實性發生爭執或有
    所懷疑時，法院固應依刑事訴訟法第一百六十五條之一第二
    項之規定，勘驗該監聽錄音帶以踐行調查證據之程序，俾確
    認該錄音聲音是否為通訊者本人及其內容與通訊監察譯文之
    記載是否相符，或傳喚該通訊者為證據調查。倘被告或訴訟
    關係人對該通訊監察譯文之真實性並不爭執，即無勘驗辨認
    其錄音聲音之調查必要性，法院於審判期日如已踐行提示通
    訊監察譯文供當事人辨認或告以要旨，使其表示意見等程序
    並為辯論者，其所為之訴訟程序即無不合。（最高法院97年
    度台上字第561號判決參照）而本件依卷附通訊監察書及附
    表之記載，司法警察所為之監聽錄音蒐證程序既屬合法，其
    所取得之證據自有證據能力。且本院於審判期日調查證據，
    已踐行提示上揭通訊監察譯文供當事人等辨認及告以要旨等
    程序，亦有審判筆錄可稽。綜上，上開辯護意旨尚有誤會。
乙、實體方面：
壹、有罪部分：
一、訊據被告甲○○俱不否認曾於附表所示時間交付毒品予附表
    所示各人，惟矢口否認有何販賣第一級毒品予丙○○、乙○○及販賣第二級毒品予丁○○等犯行，其辯解及辯護意旨略
    以：其係與丙○○合資購買海洛因；就算其有欠乙○○男友
    的賭債，那也與乙○○沒有關係，當然也沒有抵債的問題，
    其純粹是無償轉讓毒品給乙○○，其僅有拿過三次毒品無償
    給乙○○施用（此部份於原審係辯稱：其因積欠乙○○賭債
    ，才會將海洛因質押予乙○○，而賭債非債，縱被告交付海
    洛因予乙○○以擔保賭債，亦不能評價為買賣海洛因之行為
    ）；又其係無償提供安非他命（甲基安非他命）予丁○○，
    丁○○指認其販賣之情節，有重大瑕疵，況丁○○也證述九
    十七年九月之前並沒有吸食毒品，故與伊供述在九十七年九
    月之前向其購買毒品的情形並不相符，是其沒有販賣毒品給
    丁○○的行為云云置辯。
二、經查：
  (一)被告販賣第一級毒品予丙○○部分：
  (1)證人丙○○於偵查中具結證以其係97年4月27日向綽號「阿
    安」之男子購買毒品，因該次係其最後一次施用，隨後即入
    監執行，所以記得該日期；當天其早上及晚上各買1次，各
    新臺幣（下同）1千元之海洛因，其係以其0000000000號撥
    打0000000000號行動電話，交貨地點除早上約在其住家附近
    活動中心涼亭，晚上則約在土地公廟等語（見偵卷第142-14
    3頁），核與前揭2支行動電話門號分別為證人丙○○及被告
    持用之通聯調閱查詢單、其間通訊監察譯文所示對話內容相
    符，而檢察官提示前揭通訊監察譯文，證人丙○○亦肯認係
    其向綽號「阿安」即被告購買毒品之通聯對話乙節（見偵卷
    第143頁），足認證人丙○○前揭證詞堪可採信。
  (2)雖證人丙○○嗣於原審審理時改稱其當日僅與被告一同前往
    合購海洛因；偵查中所言係應警方要求參照警詢筆錄所記載
    內容云云。然證人丙○○於偵查中既補充說明其於警詢時之
    所以確定前揭購買毒品日期，乃源於當次係其入監服刑前最
    後一次施用海洛因，方才印象深刻乙情，適足說明證人丙○○於偵查中強調其證詞之可信性，顯見證人丙○○於偵查中
    所言當出於己意，而無遭人刻意引導之嫌。至證人丙○○於
    原審審理時證述有關其與被告合資一同前往與藥頭接洽購買
    海洛因之情節，經與被告隔離交互詰問後，雙方就與藥頭
    交易方式：一說藥頭係在馬路對面，由被告下車過街與之交
    易，間隔約30公尺、一說藥頭車輛係停放在其等車輛前方，
    距離約10幾公尺，就1台車的間隔云云（見原審卷第155、15
    8頁）；聯絡藥頭方式：一說被告當著證人丙○○面前聯
    絡藥頭、一說被告與藥頭聯絡時，證人丙○○先到旁邊等待
    ，待被告聯繫完畢，方才上車一同前往云云（見原審卷第15
    5、161頁），互相參照顯有歧異外，證人丙○○復翻異前詞
    改稱通訊監察譯文所示其詢問被告「你帶了沒？」，並非如
    偵查中所述問及被告是否攜帶海洛因來交易，而是關於被告
    有無帶錢來，要一同合資購毒云云，惟誠如證人丙○○當庭
    所證述：其與被告之前聊天講到隨時要帶錢乙節（見原審卷
    第161頁），當日交易前又何須特別強調「是否帶錢」乙事
    ？再者，證人丙○○既稱不知當日被告有無購毒、購買多少
    數量之海洛因乙情，又豈有未先探知被告是否所購毒品已不
    敷施用，而有同日再次購毒之需，即詢問被告是否帶錢要一
    同購毒之理？顯然其詢問被告有無攜帶之「物品」，當非指
    金錢，而應以證人丙○○於偵查中所述當日電話聯繫之內容
    係其向被告購買「毒品」之對話，較可採信，蓋此為被告慣
    常與其交易之標的，雙方自然心領神會而無庸贅言，是證人
    丙○○於原審審理時證述之情節，顯與常情有違而難採信，
    應以證人丙○○於偵查中供證情節較可採信，是被告如附表
    編號1所示販賣第一級毒品海洛因予丙○○之犯行，堪可認
    定。
  (二)被告販賣第一級毒品予乙○○部分：
  (1)被告坦認證人乙○○於偵查及原審審理時，證述有關其於97
    年5月間，因積欠證人乙○○賭債，乃於嘉義縣水上鄉民生
    社區加油站前，交付海洛因「數次」予證人乙○○乙節，參
    酌證人乙○○於原審審理時既證以「我要他（即被告）拿海
    洛因來抵押的……」、「（有無講好被告交付海洛因約當多
    少價格？）他沒有說。是我問他的，這些是差不多多少錢，
    他笑笑的，他說他不好意思說，他說我是內行人，說我知道
    ，我就5千、1萬元的喊，要我自己說就算了，他說隨便。」
    、「（被告有無拿錢要拿回海洛因？）我主動告訴他，我用
    掉了。」等節（見原審卷第174頁），被告顯然知悉證人乙○○有施用海洛因之習慣，其交付海洛因予證人乙○○後，
    既無積極清償債務行為，復於證人乙○○告知以前所交付之
    海洛因業遭施用完畢乙情，猶另以海洛因抵償剩餘債務，顯
    見被告無意取回其交付證人乙○○之海洛因，亦即其真意乃
    以交付之海洛因抵償債務乙節無誤。再乙○○曾於97年5月1
    8日及同年月20日施用海洛因，業經判刑在案，有本院98年
    度上訴字第118號判決在卷可憑。乙○○雖曾於警局供述：
    伊大約在97年5月中旬至5月底施用海洛因3次，係綽號「神
    經ㄟ、神經文ㄟ」之楊憲文所提供，因其代楊憲文撰寫陳情
    狀，楊憲文才免費提供毒品等語。核與本案係被告以毒品抵
    債之情節不同，而乙○○係一長期吸毒之人，其毒品之來源
    自不只一端，其於另案在警局之上開供述，僅足以證明另有
    其他之人提供其毒品而已，不足為有利於被告之認定。
  (2)按販賣毒品罪，並不以販入後復行賣出為構成要件，祇須意
    圖營利而販入或售出，甚或「以毒抵債」、「以毒易物」，
    其消極之抵債與積極之販賣均有營利之意圖（最高法院97年
    度台上字第2109號、第1965號判決意旨參照）。查證人乙○○既於原審審理時證稱被告曾以海洛因抵債2、3次，以5千
    元、1萬元抵償，還沒有抵償完畢乙節（見原審卷第166頁）
    ，而被告亦不否認因積欠債務而交付前揭毒品予證人乙○○
    ，迄今並未取回等情，則被告雖名為「擔保」積欠證人乙○○之債務而以海洛因「質押」，實則消極以之抵債，是被告
    分別以約當5千元及1萬元等額之第一級毒品海洛因抵償積欠
    證人乙○○之債務計2次（以最有利於被告之方式認定），
    既係基於「一定之對價關係」交付毒品，而與無償轉讓毒品
    單純提供他人吸食之情形有別，參酌上揭裁判意旨，其確有
    販賣第一級毒品海洛因營利之犯意而以相當之代價交與證人
    乙○○乙節，殆無疑義，是被告所辯並不足取。至被告之原
    審辯護人以「賭債非債」，證人乙○○並無權占有被告財物
    ，縱被告有交付海洛因擔保賭債，亦不能評價為買賣海洛因
    之行為云云，惟查，賭債固非屬法律明文之金錢債務，亦即
    債主並無法律上之請求權，僅債主無從透過法律程序滿足其
    債權，惟債務人仍得履行其債務之給付，該履行給付即屬隱
    含有對價之行為。本案被告因證人乙○○屢次催討債務，同
    意各以約當5千元及1萬元等額之第一級毒品海洛因抵償積欠
    證人乙○○之債務等節，業如前述，既係基於一定之對價關
    係而交付毒品，即無解於其基於營利之意圖而以相當之代價
    交付毒品至明，其所為辯解自難採納。
  (3)雖證人乙○○於本院具結證稱：「（九十七年五月之前被告
    與你有無債務關係？）那個債務不是欠我的，是欠我之前的
    男朋友。那是因為被告在過年的時候，到我家來賭博，我的
    前男友作莊，所以他才欠我男友。（債務金額？）大約二萬
    多元。（妳是否有向被告要債過？）有的。（被告有無說沒
    有欠你？）有的，他說他是欠我的男友，並不是欠我的錢。
    」、「我沒有講過他主動拿毒品給我抵債；我當時是說我在
    榮民醫院前的路旁遇到被告甲○○，我有向他提起他欠我男
    朋友賭債的問題，他要我去找我男朋友出面，我就告訴他先
    拿一些東西（毒品）給我放在我這裡，等到我找到我男朋友
    之後，你們再去會帳。」、「（他有無拿毒品海洛因給你？
    ）當天他沒有拿給我，那是我之後又打電話給他，問他那邊
    有無毒品，他說他身上也沒有毒品，如果他有去向別人要毒
    品的話，他會分一些給我，但是我毒癮發作很難過需要毒品
    的時候，他如果有毒品的話，也會給我。」、「（後來被告
    有無拿毒品給你？）有的，他拿毒品給我三次。（他都在那
    裡交付毒品給你？）都是在民生社區外面的加油站的停車場
    。」、「（你當時有無說這三次毒品就當作抵債？就抵掉你
    男朋友的債務？）我沒有講過這些話，我當時是對他說我也
    找不到我的男朋友。」等語，核與證人乙○○上開於偵查及
    原審審理時證述情節不符，顯係事後迴護被告之詞，自不足
    採信。
  (4)查證人乙○○經嘉義縣警察局保安隊警員於97年10月6日持
    台灣嘉義地方法院檢察署核發之鑑定許可書，在乙○○住處
    執行採驗尿液檢體，送驗結果，有鴉片代謝物之陽性反應，
    此有正修科技大學超微量研究科技中心97年10月22日檢驗報
    告1份及代號與真實姓名對照表1份在卷可查（見原審卷第95
    、96頁）等情，業經本院調閱台灣嘉義地方法院檢察署97年
    度毒偵字第1817號卷所附警卷查核無訛，上開證據方法固與
    被告97年5月間本部份之犯行無涉，併此敘明。
  (三)被告販賣第二級毒品予丁○○部分：
  (1)按證人之陳述有部分前後不符，或相互間有所歧異時，究竟
    何者為可採，法院仍得本其自由心證予以斟酌，非謂一有不
    符或矛盾，即應認其全部均為不可採信；尤其關於行為動機
    、手段及結果等細節方面，證人之證言，每每因留意重點之
    不同，或對部分事實記憶欠明確，以致前後未盡相符，然其
    基本事實之陳述，若果與真實性無礙時，則仍非不得予以採
    信（參照最高法院92年度臺上字第5566號判決）。查證人丁○○於原審審理初始，固證以其與被告聯絡，係詢及有無地
    方可以購買安非他命，其要拿錢與被告一起合購，至於販毒
    者，僅知綽號，但忘記該綽號，旋又稱該販毒者為「阿賢」
    ，嗣經反覆詰問交易過程，始鬆口稱其所購安非他命之來源
    為「阿安」即被告，惟又稱其取得安非他命後，將約定價金
    各1千元交給被告，被告均稱不用；至前稱2次交易地點分別
    為嘉義縣水上鄉某處及嘉義市○○○路及垂楊路口乙節，俟
    被告詰問證人丁○○時，復附和被告說詞改稱2人不曾在前
    述地點碰面云云（見原審卷第131、135、139、142、143、1
    46頁）。然對照證人丁○○於偵查中明確指證其於97年5月
    間施用之安非他命係向「阿安」購買，計買2次，每次購買1
    千元，都約在嘉義市○○○路與垂楊路交岔路口碰面，也與
    朋友到被告住處與之聊天；其都是撥打被告所持用門號0000
    000000號行動電話與之聯絡毒品交易乙節（見偵卷第109頁
    ），並有證人丁○○持用之0000000000號、被告持用000000
    0000號等通聯調閱查詢單、通訊監察譯文在卷可查。由此，
    證人丁○○於偵查中及原審審理時證述情節，或容有相左之
    處，然其於原審審理時，初始閃爍其詞，詰以矛盾之處，方
    漸次吐實，顯見證人丁○○於原審審理時非無曲意迴護被告
    情事。矧購買毒品施用涉及犯罪，其交易過程自極隱密迅速
    ，且施用毒品具成癮性，施用者既係於毒癮發作時前往購買
    毒品，其迫切需用之際，自難期就上開枝節性、細節性之事
    實為詳確之記憶，或受限於人的記憶力、訊問者之問話方式
    等因素，因而使其證詞前後有不符之處。則證人丁○○之證
    詞雖有部分相異處，惟其於偵查中證述被告曾交付安非他命
    與其施用、約定交易之價金為1千元及交易地點等基本事實
    之陳述，始終證述一致，縱2人交易日期有所出入，仍與2人
    間存有毒品交易之真實性無礙。而證人丁○○多次相隱袒護
    被告，2人間又無重大宿怨，當無惡意誣陷被告情事，其於
    偵查中供證之情節，應可採信。是以，被告販賣第二級毒品
    予證人丁○○犯行，即堪認定。至證人丁○○於原審審理時
    改稱被告未收受分文即交付安非他命云云，亦屬附和被告辯
    詞，要無可採。
  (2)雖證人丁○○於97年間被查獲之施用第2級毒品甲基安非他
    命案，係於97年9月18日某時施用，有台灣高等法院被告前
    案紀錄表、台灣嘉義地方法院檢察署檢察官97年度毒偵字第
    1686號聲請簡易判決處刑書、台灣嘉義地方法院97年度嘉簡
    字第1598號刑事簡易判決書各一份在卷可憑，顯在本件被告
    犯行97年5月初之後，然施用毒品之行為，本具隱密性，非
    每次施用毒品之行為均會被查獲，故不能以上開判決書為有
    利被告之認定，至為灼然，是被告就此所辯並無可採。
  (四)我國查緝毒品之施用或販賣一向執法甚嚴，對於販賣毒品者
    尤科以重度刑責，又販賣毒品既係違法行為，當非可公然為
    之，亦無公定價格，且容易分裝並增減份量，而每次買賣之
    價量，可能隨時依雙方關係深淺、資力、需求量及對行情之
    認知、來源是否充裕、查緝是否嚴謹、購買者被查獲時供述
    購買對象之可能風險之評估等情形，而異其標準，非可一概
    而論；而買受毒品之人通常亦無法探知販毒者賺取利潤幾何
    ，是販賣毒品之利得，除販毒者坦承犯行或價量俱臻明確外
    ，委難察得實情，販賣之人從價差或量差中牟利之方式雖異
    ，其「意圖營利」之販賣行為則同一。是以因毒品量微價高
    ，販賣者率有利益可圖，被告販賣毒品，如無利益可得，豈
    會甘冒遭警查獲可能處以重刑之風險而如此作為，則被告雖
    否認全部販賣毒品之犯行，而無可查證其賣出確實賺取之差
    價，惟依前所述，被告販賣海洛因、安非他命（甲基安非他
    命）當有意圖營利之犯意甚明。
  (五)此外，被告持用0000000000號、0000000000號與證人丁○○
    持用之0000000000號、證人乙○○持用之0000000000號、證
    人丙○○持用之0000000000號行動電話分別通訊聯繫乙情，
    有通聯調閱查詢單、安源通訊代統一超商回覆函、通訊監察
    書暨行動電話門號0000000000號、0000000000號通訊監察譯
    文表各1份、搜索扣押筆錄及扣案行動電話0000000000號、0
    000000000號2支（含SIM卡2張）附卷可證。
  (六)綜上所述，被告上開所辯部分，均係飾卸之詞，委無可採。
    本件事證明確，被告販賣第一級、第二級毒品之犯行，均堪
    予認定。
三、新舊法比較適用說明：
    按刑法第2條第1項規定「行為後法律有變更者，適用行為時
    之法律。但行為後之法律有利於行為人者，適用最有利於行
    為人之法律。」查本件被告犯罪後，毒品危害防制條例部分
    條文業於九十八年五月五日立法院通過修正，經總統於九十
    八年五月二十日公布，於同年五月二十二日生效。查該條例
    第四條第一項修正前規定：製造、運輸、販賣第一級毒品者
    ，處死刑或無期徒刑；處無期徒刑者，得併科新臺幣一千萬
    元以下罰金。修正後規定為：製造、運輸、販賣第一級毒品
    者，處死刑或無期徒刑；處無期徒刑者，得併科新臺幣二千
    萬元以下罰金。又同條例第四條第二項修正前規定：製造、
    運輸、販賣第二級毒品者，處無期徒刑或七年以上有期徒刑
    ，得併科新臺幣七百萬元以下罰金。修正後規定為：製造、
    運輸、販賣第二級毒品者，處無期徒刑或七年以上有期徒刑
    ，得併科新臺幣一千萬元以下罰金。綜上，修正後乃加重罰
    金刑部分，此部分對被告較為不利，故應適用修正前之舊法
    較有利於被告。
四、查海洛因及安非他命（甲基安非他命）係毒品危害防制條例
    第2條第2項第1款、第2款所列之第一級、第二級毒品。核被
    告所為如附表編號1至3所示，各係犯修正前毒品危害防制條
    例第4條第1項、第2項之販賣第一級毒品罪、販賣第二級毒
    品罪。被告持有第一級、第二級毒品之低度行為，各應為販
    賣之高度行為所吸收，均不另論罪。此外，被告所犯附表編
    號1、2所示販賣第一級毒品罪計4罪、附表編號3所示販賣第
    二級毒品罪2罪等罪，犯意各別，行為互殊，應予分論併罰
    。而就刑法修正施行後多次販賣毒品之犯行，採一罪一罰，
    始符合立法本旨，本件被告多次販賣海洛因、安非他命（甲
    基安非他命）之犯行，自應予分論併罰，公訴人認被告分別
    多次販賣第一級、第二級毒品予同一對象，就個別對象之販
    賣第一級、第二級毒品行為，應分別論以接續犯云云，尚有
    未合，併此敘明。又被告有犯罪事實欄所載前科科刑及執行
    紀錄，有臺灣嘉義地方法院檢察署刑案資料查註紀錄表、臺
    灣高等法院被告前案紀錄表各1份在卷可按，其受徒刑之執
    行完畢，5年以內故意再犯有期徒刑以上之罪，均為累犯，
    除法定本刑為死刑、無期徒刑者外，應各依刑法第47條第1
    項之規定，加重其刑。又被告所涉販毒情節，尚非以販毒為
    業之大盤或中盤供應者，僅屬毒品交易之下游階段；販賣海
    洛因及安非他命類毒品之對象不多，且次數、金額俱微，被
    告亦未因前開販賣行為而獲得鉅大利益，且販賣第一級毒品
    罪之法定最輕本刑為無期徒刑；販賣第二級毒品罪之法定刑
    亦為無期徒刑或7年以上有期徒刑，情輕而法重，在客觀上
    足以引起一般同情，本院認為被告所犯附表編號1、2、3所
    示各罪，處以法定最輕刑度均猶嫌過重，其所為前開犯行之
    情狀顯堪憫恕，爰依刑法第59條之規定，就附表編號1、2、
    3所示犯行，各酌減其刑，且就法定刑有期徒刑、罰金刑部
    分，則先加後減。
五、原審以被告罪證明確，為科刑之判決，固屬灼見。惟查:本
    件被告犯罪後，毒品危害防制條例部分條文業於九十八年五
    月五日立法院通過修正，經總統於九十八年五月二十日公布
    ，於同年五月二十二日生效。查該條例第四條第一項、第二
    項修正後乃加重罰金刑部分，此部分對被告較為不利，故應
    適用修正前之舊法較有利於被告，有如前述。原審未及比較
    適用，尚有未妥。被告上訴意旨仍執陳詞，否認犯行，指摘
    原判決認事用法違誤，雖無理由，惟原審判決既有上揭可議
    之處，自應由本院就被告販賣第一級、第二級毒品罪（即附
    表編號1、2、3部分）及所定執行刑部分撤銷改判。爰審酌
    被告有前科之品行，國小畢業之智識程度，本身有施用毒品
    之習慣，當知毒品對人身心戕害之嚴重性，竟無視於毒品對
    於健康之戕害及國家杜絕毒品犯罪之禁令，仍販賣第一級、
    第二級毒品予他人牟取利益，使人沉迷於毒癮，無法自拔，
    輕則戕害身心，重則引發各種犯罪，實為多種犯罪之源頭，
    危害社會非輕，其行為固值非難，惟念其因貪慾致罹刑章，
    販賣之數量非多、所得利益非鉅，及被告犯罪後矢口否認販
    賣毒品犯行之態度等一切情狀，各量處如附表編號1至3所示
    之刑，並定其應執行刑。
六、按毒品危害防制條例第19條第1項規定，犯該條例第4條至第
    9條、第12條、第13條或第14條第1項、第2項之罪者，其供
    犯罪所用或因犯罪所得之財物，均沒收之，如全部或一部不
    能沒收時，追徵其價額或以其財產抵償之，該規定係刑法第
    38條第1項第2款、第3款、第3項但書之特別規定，採義務沒
    收主義，苟能證明係供犯罪所用或因犯罪所得之財物，均應
    沒收之，如全部或一部不能沒收時，追徵其價額或以其財產
    抵償之，並不以當場搜獲扣押者為限，又該條項並無如同條
    例第18條第1項所定「不問屬於犯人與否，沒收之」之明文
    ，自屬相對沒收主義之立法。是其應沒收之物，應以屬被告
    所有者為限（最高法院88年度台上字第2039號、95年度台上
    字第305號判決意旨可資參照）。查扣案行動電話2支（含00
    00000000號、0000000000號SIM卡各1張），係被告所有供如
    附表編號1至3犯罪所用之物，爰依毒品危害防制條例第19條
    第1項前段規定宣告沒收。又被告如附表編號1、3所示各次
    販賣第一級、第二級毒品所得財物總計4,000元，係違犯毒
    品危害防制條例第4條第1項、第2項之罪所得之財物，應依
    同條例第19條第1項後段之規定宣告沒收，如全部或一部不
    能沒收時，以其財產抵償。另扣案行動電話1支（含門號000
    0000000號SIM卡1張）雖屬被告所有，然查無積極事證足認
    係被告供本案販毒所用、所得或所生之物，不另為沒收之宣
    告。
貳、不另為無罪諭知部分：
一、本件公訴意旨另以：被告基於販賣第一級毒品之犯意，於97
    （起訴書誤載為96年）年5月20日16時許，在嘉義縣水上鄉
    民生村社區前加油站販賣價值1千元之海洛因1包予乙○○施
    用，因認被告另涉犯毒品危害防制條例第4條第1項之販賣第
    一級毒品罪嫌云云。
二、按犯罪事實應依證據認定之，無證據不得認定其犯罪事實；
    不能證明被告犯罪者，應諭知無罪之判決，刑事訴訟法第15
    4條第2項、第301條第1項分別定有明文。又按認定不利於被
    告之事實，須依積極證據，苟積極證據不足為不利於被告事
    實之認定，即應為有利於被告之認定，更不必有何有利之證
    據，最高法院著有30年上字第816號判例可資參照。
三、查公訴人認被告涉犯上揭罪嫌，無非係以證人乙○○於偵查
    中之證述，及雙方通聯之通訊監察譯文等為其論據。訊據被
    告堅決否認有此部分販賣海洛因之犯行，而證人乙○○於原
    審及本院審理時亦指證其當日與被告聯繫內容，確實要找人
    打掃房屋；被告還欠錢，亦未清償完畢，不可能再拿錢向被
    告購毒乙情，衡情度理亦非無據，且依原審勘驗當日通訊監
    察光碟內容，證人乙○○以其持用門號0000000000號行動電
    話固係撥打被告所持用之0000000000號行動電話，然對話中
    由第三人介入對話，即末段通話內容係由證人乙○○與不詳
    姓名之人對話，有原審98年3月5日勘驗筆錄可資查對，即無
    從認定當次通聯與被告交易毒品有關，此外遍觀全卷並無被
    告當日有販賣海洛因予乙○○之證據，自不得僅以其等當日
    之通聯紀錄，即推認被告有前揭犯行，是就此部分應認被告
    罪嫌尚有不足。惟公訴意旨既認此部分與上開論罪科刑部分
    ，具有接續犯之關係，屬於實質上一罪，故就此部分，不另
    為無罪之諭知，併此敘明。
據上論斷，應依刑事訴訟法第369條第1項前段、第364條、第299
條第1項前段，毒品危害防制條例第4條第1項、第2項（修正前）
、第19條第1項，刑法第2條第1項前段、第11條、第47條第1項、
第59條、第51條第5款，判決如主文。
本案經檢察官范文豪到庭執行職務。
中    華    民    國    98    年    11    月    26    日
                  刑事第一庭    審判長法  官  黃崑宗
                                      法  官  蔡長林
                                      法  官  陳顯榮
以上正本證明與原本無異。
如不服本判決應於收受送達後10日內向本院提出上訴書狀，其未
敘述上訴理由者，並得於提起上訴後10日內向本院補提理由書（
均須按他造當事人之人數附繕本）「切勿逕送上級法院」。
                                      書記官  劉岳文
中    華    民    國    98    年    11    月    26    日
附錄本案論罪科刑法條：
修正前毒品危害防制條例第4條第1項、第2項：
製造、運輸、販賣第一級毒品者，處死刑或無期徒刑；處無期徒
刑者，得併科新臺幣1千萬元以下罰金。
製造、運輸、販賣第二級毒品者，處無期徒刑或7年以上有期徒
刑，得併科新臺幣7百萬元以下罰金。
【附表】被告販賣海洛因及安非他命類之行為態樣列表及各次論
        罪科刑
┌──┬─────┬───┬─────┬──────┬───────────────┐
│編號│時    間  │對  象│地    點  │行為態樣    │所犯罪名及處刑                │
├──┼─────┼───┼─────┼──────┼───────────────┤
│ 1  │97年4月27 │丙○○│嘉義縣水上│各販賣1000元│甲○○販賣第一級毒品，累犯，處│
│    │日10時許及│      │鄉柳新村凌│之海洛因予羅│有期徒刑拾伍年肆月，扣案門號０│
│    │當日22時許│      │雲二村活動│文志計2次   │000000000號、０九三六│
│    │          │      │中心涼亭及│            │五六六七五一號行動電話貳支（含│
│    │          │      │嘉義縣水上│            │SIM卡貳張）均沒收。販賣毒品所 │
│    │          │      │鄉民生村土│            │得新臺幣壹仟元沒收，如全部或一│
│    │          │      │地公廟前  │            │部不能沒收時，以其財產抵償之。│
│    │          │      │          │            │又販賣第一級毒品，累犯，處有期│
│    │          │      │          │            │徒刑拾伍年肆月，扣案門號０九三│
│    │          │      │          │            │0000000號、０九三六五六│
│    │          │      │          │            │六七五一號行動電話貳支（含SIM │
│    │          │      │          │            │卡貳張）均沒收。販賣毒品所得新│
│    │          │      │          │            │臺幣壹仟元沒收，如全部或一部不│
│    │          │      │          │            │能沒收時，以其財產抵償之。    │
├──┼─────┼───┼─────┼──────┼───────────────┤
│ 2  │97年5月中 │乙○○│嘉義縣水上│分別以1萬元 │甲○○販賣第一級毒品，累犯，處│
│    │旬至5月底 │      │鄉民生村社│、5000元之海│有期徒刑拾伍年拾月。扣案門號０│
│    │間某2日   │      │區前加油站│洛因抵償積欠│000000000號、０九三六│
│    │          │      │          │乙○○之債務│五六六七五一號行動電話貳支（含│
│    │          │      │          │            │SIM卡貳張）均沒收。又販賣第一 │
│    │          │      │          │            │級毒品，累犯，處有期徒刑拾伍年│
│    │          │      │          │            │捌月。扣案門號00000000│
│    │          │      │          │            │二二號、0000000000號│
│    │          │      │          │            │行動電話貳支（含SIM卡貳張）均 │
│    │          │      │          │            │沒收。                        │
├──┼─────┼───┼─────┼──────┼───────────────┤
│ 3  │97年5月7日│丁○○│嘉義縣水上│各販賣1000元│甲○○販賣第二級毒品，累犯，處│
│    │前某2日（ │      │鄉某處及嘉│之安非他命類│有期徒刑肆年。扣案門號０九三一│
│    │更正）    │      │義市吳鳳南│予丁○○計2 │三六０九二二號、0000000│
│    │          │      │路及垂楊路│次          │七五一號行動電話貳支（含SIM 卡│
│    │          │      │交岔路口  │            │貳張）均沒收。販賣毒品所得新臺│
│    │          │      │          │            │幣壹仟元沒收，如全部或一部不能│
│    │          │      │          │            │沒收時，以其財產抵償之。又販賣│
│    │          │      │          │            │第二級毒品，累犯，處有期徒刑肆│
│    │          │      │          │            │年。扣案門號000000000│
│    │          │      │          │            │二號、0000000000號行│
│    │          │      │          │            │動電話貳支（含SIM卡貳張）均沒 │
│    │          │      │          │            │收。販賣毒品所得新臺幣壹仟元沒│
│    │          │      │          │            │收，如全部或一部不能沒收時，以│
│    │          │      │          │            │其財產抵償之。                │
└──┴─────┴───┴─────┴──────┴───────────────┘


司法院資訊處製作；財團法人民間司法改革基金會備份。
